臺灣臺中地方法院民事裁定
110年度司字第25號
聲  請  人  楊華誌    
代  理  人  闕光威律師
            陳婉茹律師
相  對  人  德金營造股份有限公司

法定代理人  楊長杰  
代  理  人  黃映智律師
            許涪閔律師
上列當事人間聲請選派檢查人事件，本院裁定如下：
    主    文
聲請駁回。
聲請程序費用新臺幣伍仟元由聲請人負擔。
    理    由
一、本件聲請意旨略以：聲請人至少自民國103年起，即為相對
    人公司之股東，持有相對人公司50萬股，占5%股權，迄今多
    年，符合公司法第245 條第1 項規定之要件，因相對人拒絕
    提供聲請人持股證明，且未依公司法第210條第1項將章程及
    歷屆股東會議事錄、財務報表等文件備置於公司，並拒絕依
    公司法第210條第2項提供文件予聲請人查閱及抄錄，已屬故
    意妨礙股東依法行使股東權利，使股東無從瞭解其經營狀況
    ，有選派檢查人之必要。並聲明：請准予選派檢查人，檢查
    相對人自109年1月起迄今之業務帳目及財產情形。
二、相對人陳述略以：相對人公司為發行實體股票公司，聲請人
    未能提出實體股票證明伊為相對人公司股東，至於聲請人提
    出之103年12月3日股東名簿，至多僅能證明聲請人在該時間
    點為相對人公司股東，因取得股份、股票後均非不得轉讓，
    自難證明聲請人符合公司法第245條第1項繼續六個月以上持
    有已發行股份總數百分之一以上之要件，本件聲請不合法；
    且相對人亦無聲請人主張之上開情形，自無選派檢查人檢查
    業務帳目及財產情形之必要。並聲明：請求駁回聲請人之聲
    請。
三、按繼續六個月以上，持有已發行股份總數百分之一以上之股
    東，得檢附理由、事證及說明其必要性，聲請法院選派檢查
    人，於必要範圍內，檢查公司業務帳目、財產情形、特定事
    項、特定交易文件及紀錄。公司法第245條第1項定有明文。
　　次按非訟事件，應依非訟事件程序處理，法院僅須形式上審
    查是否符合非訟事件程序上之要件，無需為實體上之審查（
    最高法院90年度台抗字第649號裁定意旨參照）。再按，為
    顧及檢查權對公司經營所造成之影響，與少數股東權益保障
    間之平衡，在判斷聲請人是否合於前開少數股東之要件，自
    須聲請人自提起聲請時起迄法院裁定日為止，仍具有繼續1
    年以上持有公司已發行股份總數3%之股東身分（按此為107
    年8月1日公司法本條項條文修正前之規定），始與本條所定
    得聲請法院選派檢查人之少數股東要件相符（參臺灣高等法
    院暨所屬法院106年法律座談會民事類提案第13號討論意見
    乙說，結論採此說）。換言之，聲請人依現行公司法第254
    條第1項規定聲請選派檢查人，自應釋明其向法院提出聲請
    時往前回溯繼續6個月以上持有公司已發行股份總數1 % 以
    上之股份，否則其聲請資格即有欠缺。
四、經查：（一）相對人公司於103年11月26日發行實體股票，
    聲請人並非此次發行實體股票時相對人公司之股東，此據簽
    證銀行國泰世華商業銀行函覆本院所附此次發行股票所據之
    103年11月7日股東名簿〔見本院卷二第17頁，與本院調取相
    對人公司登記卷宗（下稱公司登記卷）內公司變更登記表（
    102年6月18日）股東、股份數相符〕記載甚明。聲請人係於
    發行實體股票後之103年11月27日股東臨時會中，原董事侯
    瑞宗辭任後，始補選為相對人公司之董事，此亦有公司登記
    卷內侯瑞宗辭任書（辭任時間同年月10日）、聲請人董事願
    任同意書、103年11月27日股東臨時會議事錄及變更後公司
    登記表〔董事長彭箕萬、董事即本件聲請人楊華誌、鍾振義
    、監察人馬臺雄之股份數與聲請人提出之103年12月3日股東
    名簿（見本院卷一第25頁）相符，但漏未記載股東楊育偉持
    有之50萬股〕可稽，換言之，聲請人於相對人公司發行實體
    股票時，確未擔任相對人公司之董事亦未持有股份。（二）
    嗣相對人雖取得50萬股份，並持續擔任相對人公司董事，惟
    改以法人股東裕立投資股份有限公司（下稱裕立公司）指派
    代表人身分（見公司登記卷內108年8月6日法人股東指派書
    、相對人公司108年8月7日股東常會議事錄），且其持有相
    對人公司股份則有時增至91萬7450股（見公司登記卷內108
    年8月22日變更登記表），有時減少至零股（見公司登記卷
    內109年6月23日變更登記表，聲請人持有之91萬7450股份，
    改由董事楊詠諺持有）並自此日後公司變更登記表即未再有
    變動。並於109年6月8日經裕立公司改派楊詠諺取代聲請人
    擔任裕立公司法人代表人（見公司登記卷內董事改派書）。
    （三）本件聲請人於110年3月26日提出本件聲請（見本院卷
    一第11頁聲請狀上所蓋本院收狀章），然聲請人早於聲請前
    6個月之前（109年6月23日）即已非相對人公司之股東，且
    亦未能提出其他證據或實體股票證明聲請人於提出本件聲請
    時，已繼續6個月以上，持有相對人公司股份1%，從而，自
    難認本件聲請人具備公司法第245條第1項聲請人資格。
五、末按非訟事件之聲請，不合程式或不備其他要件者，法院應
    以裁定駁回之。非訟事件法第30條之1定有明文。本件聲請
    人既未具備公司法第245條第1項之聲請法院選派檢查人之資
    格，此一欠缺又已無從補正，依前揭說明，自應駁回其聲請
    。
六、依非訟事件法第21條第2 項、第24條第1 項，民事訴訟法第
    95條、第78條，裁定如主文。
中　　華　　民　　國　　111 　年　　6 　　月　　16　　日
                  民事第一庭    法  官     曹宗鼎
上正本係照原本作成。
如不服本裁定應於送達後10日內向本院提出抗告狀，並繳納抗告
費新臺幣壹仟元。
中　　華　　民　　國　　111 　年　　6 　　月　　16　　日
                                書記官     曾右喬